臺灣高等法院刑事判決　　　　　　　　 94年度上易字第391號
上　訴　人　臺灣板橋地方法院檢察署檢察官
上　訴　人
即　被　告　甲○○
選任辯護人　莊柏林律師
上列上訴人因毀損等案件，不服臺灣板橋地方法院93年度簡上字
第459號，中華民國94年2月2日第一審判決(臺灣板橋地方法院檢
察署檢察官聲請簡易判決處刑案號：臺灣板橋地方法院檢察署93
年度偵字第1962號、93年度偵字第6329號，被告不服臺灣板橋地
方法院93年度簡字第2699 號，中華民國93年7月30日第一審簡易
判決提起上訴，經臺灣板橋地方法院管轄之第二審合議庭認不應
以簡易判決處刑，改依第一審通常程序而為第一審判決）提起上
訴，本院判決如下：
    主  文
上訴駁回。
    事  實
一、甲○○係位於臺北縣林口鄉湖南村頭湖96號「國立林口啟智
    學校」之職員，因不滿人事室主任乙○○以公文函催其繳交
    人事資料表供學校建檔，竟於民國 (下同)92年9月29日10時
    45分許，在學校人事室，當著鐘裕充、黃鳳嬌等職員之面，
    公然辱罵乙○○是「殺豬主任」、「不懂人事法規不配當人
    事主任」等語，足以貶損乙○○之人格及社會評價。又因乙
    ○○對其侮辱言語及「出外單挑」之要求均置之不理，竟另
    基於毀損之犯意，返回其辦公室，以鐵槌猛力敲打其辦公室
    的木板隔間牆，致損壞該木板牆而產生目測直徑約數公分之
    破洞，及於該木板牆反面即人事室之檔案室牆壁上造成大片
    之龜裂，足以生損害於國立林口啟智學校。
二、案經告訴人乙○○、國立林口啟智學校訴由臺北縣政府警察
    局新莊分局報請臺灣板橋地方法院檢署檢察官聲請簡易判決
    處刑。
    理  由
一、訊據上訴人即被告甲○○否認涉有上揭犯行，綜其所辯略以
    ：
    本件告訴人乙○○及國立林口啟智學校均未就上開犯行於法
    定期間內提出合法告訴。另外被告於第一審簡易判決中，業
    已選任辯護人，並曾具狀聲請法院改定期日，原審卻未再傳
    訊被告。且被告否認犯行，自不應適用簡易判決逕予處刑。
    再者，公然侮辱是指在公開場所，但本件是在小辦公室的談
    話，不是公眾人士可進出之場所，不符合公然之要件。又告
    訴人乙○○曾服務屠宰場，而屠宰場係殺豬之場所，乙○○
    現又擔任人事室主任，所謂殺豬主任乃由此而來，依大法官
    釋字第509 號解釋，被告所言即有相當理由而確信所言係屬
    真實，並不構成犯罪。且被告以前雖然講過告訴人乙○○「
    殺豬主任」、「不懂人事法規不配當人事主管」等語，但當
    日並未口出此言。至於辦公室木板隔間牆是乙○○自己敲的
    云云。
二、經查：
(一)按告訴乃論之罪，告訴人之告訴，祇須指明所告訴之犯罪事
    實及表示希望訴追之意思，即為已足。其所訴之罪名是否正
    確或無遺漏，在所不問，最高法院著有73年臺上字第5222號
    判例意旨可參。本件告訴人乙○○於警、偵訊時已迭就被告
    所言「殺豬主任」、「不懂人事法規不配當人事主任」等事
    實，表明提出告訴之意（分見92年度核退字第10095號卷第4
    至7頁；93年度偵字第1962號卷第17頁背面)，並提出告訴狀
    一件附於偵查卷可稽（見93年度偵字第1962號卷第23頁）。
    雖告訴人乙○○所指訴罪名係刑法第135條之妨害公務(見偵
    卷第25頁)、第140條對公務員依法執行職務時當場侮辱等罪
    （見偵卷第25頁）。然依前所述，告訴人既已就被告之上揭
    犯罪事實表示希望訴追之意，自不因其所訴罪名之正確與否
    而受到影響。被告辯稱告訴人乙○○未提出告訴云云，尚有
    誤會。
(二)至於告訴人國立林口啟智學校所提毀損告訴之部分，國立林
    口啟智學校業以93年3月12 日林智人字第0930000761號函臺
    灣板橋地方法院檢察署，表明對被告於92 年9月29日上午無
    故毀損人事室木板隔間之牆壁，提出「毀損公物罪」之告訴
    ，該函並以電子收文方式，於93年3 月15日由臺灣板橋地方
    法院檢察署收受，有該函及地檢署收狀戳附於偵查卷可憑（
    見93年度發查字第1482號卷第1頁），經核並未逾6個月之告
    訴期限。至於被告雖質疑該函文之合法與真實性，然經原審
    法院函詢國立林口啟智學校，獲覆稱：「本校人事室助理員
    甲○○無故毀損本校人事室木板隔間之牆壁，本校確於93年
    3月12 日以林智人字第0930000761號函，以校長名義行文貴
    院，對景員提出『毀損公物罪』告訴。」，即已就被告無故
    毀損該校人事室木板隔間牆一事，已於93 年3月12日以林智
    人字第0930000761號函，以校長名義行文原審法院對被告提
    出毀損公物罪告訴，此有該校93年12月15日林智人字第0930
    003670號函及附件（即該校關於林智人字第0930000761號函
    稿與發文清單影本各一件）存於原審卷可稽（原審簡上卷第
    153至155頁)。且依「機關公文電子交換作業辦法」第5條規
    定，機關公文以電子交換行之者，得不蓋用印信或簽署；第
    14條規定，本辦法之規定，於公營事業機構及公立學校準用
    之（原審簡上卷第151頁)。足認上開告訴人國立林口啟智學
    校以電子交換公文方式，向臺灣板橋地方法院檢察署所提告
    訴，應屬合法有效，被告此部分所辯亦無足採，均合先敘明
    。
(三)又被告上開公然侮辱及毀損犯行，則據證人鐘裕充於原審審
    理中證述在卷，其稱：被告因人事資料未繳，跟人事主任乙
    ○○起衝突，罵乙○○「殺豬主任」、「不懂人事法規不配
    當人事主任」；與被告之辦公室僅隔一木板牆，被告與乙○
    ○吵完後，跑到地下室又跑回他的辦公室，接著聽到被告辦
    公室幾聲的敲擊聲，聽的出來是敲木材的聲音，當時並沒有
    聽到被告在其辦公室和他人起爭執的聲音。敲完後，被告還
    跑出來說敲什麼敲，伊和主任有去看，是從被告的辦公室位
    置敲過來的等語(見原審簡上卷第112至118頁，93年12月8日
    審判筆錄）。又證人黃鳳嬌亦證稱：因為主任乙○○請被告
    交人事資料，被告不交而起衝突。伊當天在打掃，他們爭執
    的聲音蠻大的，有聽到隔壁（即被告辦公室）的敲打聲很大
    ，伊嚇一跳。而被告辦公室和檔案室是同一個牆，伊有到檔
    案室去看，有破一個洞等語（見原審簡上卷第121至126頁，
    93年12月8日審判筆錄)。且告訴人乙○○亦於原審審理中指
    證稱：被告說伊不懂人事法規，不配當人事主任、殺豬主任
    ．．．，被告手上有拿一個黑黑的鐵槌沒有柄，後來跑回他
    的辦公室，就聽到敲木板的聲音，從被告的辦公室發出聲來
    ，約四、五聲，造成木板隔間損壞。當時被告辦公室並無裝
    潢或整修工程等語（見同上原審簡上卷第136、137頁，93年
    12月8日審判筆錄)。證人鐘裕充雖曾經受被告告訴，然均經
    檢察官為不起訴處分，且未追究遭被告無端告訴之事（見原
    審卷第113至114頁），而證人黃鳳嬌與被告素無嫌隙，綜合
    上開證人於原審審理中所為證述，俱係渠等親身見聞之經驗
    ，並均具結在案，其證述自有證據能力。被告以證人鐘裕充
    於原審審理中就被告手上究竟有沒有拿東西、以及證人黃鳳
    嬌稱其當天在外面打掃，與在場有很大歧異，二位證人與告
    訴人乙○○所述情節有所出入云云，而質疑證人之證據能力
    ，尚有誤會。又告訴人、證人之陳述有部分前後不符，或相
    互間有所歧異時，究竟何者為可採，法院仍得本其自由心證
    予以斟酌，非謂一有不符或矛盾，即應認其全部均為不可採
    信；尤其關於行為動機、手段及結果等之細節方面，告訴人
    之指陳，難免故予誇大，證人之證言，有時亦有予渲染之可
    能；然其基本事實之陳述，若果與真實性無礙時，則仍非不
    得予以採信（最高法院74年臺上字第1599號判例意旨可資參
    照）。查本件事發時間在92年9月29日，證人及告訴人事後
    之陳述，難免因時間經過已久，致記憶略有模糊而就相關細
    節有所出入，然經核本件告訴人與證人所言之基本事實均大
    致相符，依前開判例意旨說明，渠所言自仍可予以採信。
(四)又按刑法上之公然侮辱罪，祗須侮辱行為足使不特定人或多
    數人得以共見共聞，即行成立 (參照院字第2179號、第2033
    號解釋）。本件事發地點在人事室，為學校職員辦公之場所
    ，被告在該處出言「殺豬主任」、「不懂人事法規不配當人
    事主任」等語，自屬不特定人或多數人可共見共聞之場所，
    符合公然侮辱之要件。再者，大法官釋字第509 號解釋係針
    對刑法第310 條誹謗罪之行為人，如有相當理由確信其所指
    謫或傳述之事實為真實者，即不符合誹謗罪之構成要件。而
    本件告訴人乙○○縱使曾在屠宰場工作，然與其現所擔任之
    人事主任一職並無任何關係，被告以「殺豬主任」、「不懂
    人事法規不配當人事主任」等語謾罵告訴人，於社會一般經
    驗上，顯然已足以貶損乙○○之人格尊嚴及社會評價，自已
    符合公然侮辱之構成要件，無援引大法官釋字第509 號解釋
    之餘地。
(五)此外，本件復有辦公室木板牆毀損之照片四幀附於偵查卷可
    稽（見核退卷第11、12頁），雖被告質疑該四幀照片上並無
    日期，無法證明係渠所為云云。惟查，現代相機並不必然均
    有日期顯示功能，且依上述證人所述，該日確有聽見自被告
    辦公室傳出巨大敲擊聲響，而當時被告辦公室並無裝潢或整
    修工程，當時僅被告一人在該辦公室內等語交互研判，該木
    板牆之毀損照片四幀，堪足作為認定事實之證據。
(六)本件事證明確，被告公然侮辱及毀損犯行均堪以認定，應依
    法論科。
三、核被告所為，分別係犯刑法第309條第1項公然侮辱罪、同法
    第354 條毀損罪。被告所犯上開二罪間，犯意各別，行為不
    同，罪名互異，應予分論併罰。原審依刑法第309條、第354
    條、第41條第1項前段，罰金罰鍰提高標準條例第1條前段、
    第2條規定，審酌被告甲○○僅因國立林口啟智學校人事室
    主任乙○○以公文向其函催繳交人事資料表供學校建檔，即
    當眾辱罵乙○○係「殺豬主任」、「不懂人事法規不配當人
    事主任」等語；尤有甚者，被告竟又返回自己之辦公室以鐵
    槌猛力敲擊國立林口啟智學校人事室辦公室之木板牆，使學
    校公物木板牆因而有目測約直徑數公分左右之破洞，且於該
    木板牆反面即人事室之檔案室牆壁上造成大片之龜裂，實無
    足取；且犯後猶矢口否認犯行，並無悔意；惟斟酌國立林口
    啟智學校就該木板牆所受損害僅約新臺幣3千元，價值尚非
    鉅，此有該校93年6月25日林智人字第0930001868號函附於
    原審卷可稽（見原審簡卷第12頁），以及該校人事室主任乙
    ○○名譽及情感上所受之損害等一切情狀，論處被告甲○○
    公然侮辱人罪，量處拘役40日；又論處被告損壞他人之木板
    牆，足以生損害於他人罪，量處有期徒刑4月之刑，並均諭
    知易科罰金之折算標準。並敘明公訴人於原審簡易庭審理中
    ，依被告自白以前曾說過告訴人乙○○是「殺豬主任」、「
    不懂人事法規不配當人事主任」等語，而請求擴張被告公然
    侮辱之犯罪事實一節，雖證人黃鳳嬌亦表示以前曾聽到過，
    然就具體的犯罪時間、地點，是否符合公然之要件，乃至於
    與本件犯罪事實是否有裁判上一罪之連續犯關係等情，俱未
    明瞭。且乙○○亦表示不記得被告以前是否罵過這些話等語
    （見原審簡上卷第138頁，93年12月8日審判筆錄），從而無
    從予以擴張被告公然侮辱之犯罪事實。本院核其認事用法均
    無不合，判處被告前開罪刑，要無違誤，且量刑輕重本屬法
    院職權之行使，原審量刑時已審酌刑法第57條所列各款科刑
    應審酌事項，而原判決所處之刑復無失出入情形，被告猶執
    陳詞上訴否認犯罪，檢察官上訴意旨認原審量刑過輕，而就
    原審業已依職權斟酌量刑事項重為爭執，求為更重量刑，均
    核無理由，應予駁回。
據上論斷，應依刑事訴訟法第368條，判決如主文。
本案經檢察官陳維練到庭執行職務。
中　　華　　民　　國　　94　　年　　5　 　月　　26　　日
　　　　　　　　　刑事第12庭審判長法　官  李文成
　　　　　　　　　　　　　　　　  法　官  周盈文
　　　　　　　　　　　　　　　　  法　官  官有明
以上正本證明與原本無異。
不得上訴。
                                  書記官  林蓓瑜
中　　華　　民　　國　　94　　年　　5 　　月　　27　　日
附錄本案論罪科刑法條全文：
中華民國刑法第309條
公然侮辱人者，處拘役或三百元以下罰金。
以強暴犯前項之罪者，處一年以下有期徒刑、拘役或五百元以下
罰金。
中華民國刑法第354條
毀棄、損壞前二條以外之他人之物或致令不堪用，足以生損害於
公眾或他人者，處二年以下有期徒刑、拘役或五百元以下罰金。
